臺灣臺北地方法院民事判決　　　　　　　　　　　　九十二年度訴字第五六二九號
　　原　　　告　和運租車股份有限公司
　　法定代理人　丙○○
　　訴訟代理人　甲○○
　　被　　　告　山泰營造有限公司
　兼法定代理人　乙○
右當事人間請求損害賠償事件，本院於中華民國九十三年一月九日言詞辯論終結，判
決如下：
    主  文
被告應連帶給付原告新台幣壹拾貳萬玖仟捌佰陸拾捌元及自民國九十二年十一月十一
日止日起至清償日止，按週年利率百分之五計算之利息。
原告其餘之訴駁回。
訴訟費用由被告連帶負擔五分之一，餘由原告負擔。
本判決原告勝訴部分得假執行。
    事實及理由
一、被告山泰營造股份有限公司（下稱山泰公司）於九十一年七月四日與原告簽訂「
    車輛租賃契約」（下稱系爭租約），約定被告山泰公司於九十一年十月十日起至
    九十四年十月九日起以每月租金新台幣（下同）二萬四千九百九十元向原告承租
    車牌號碼：ＣＣ七○二九號自用小客車一部（下稱系爭汽車），被告乙○則擔任
    被告山泰公司之連帶保證人，詎被告山泰公司自九十二年六月份起即未繳付租金
    ，已積欠租金二期即四萬九千九百八十元，原告因而於九十二年七月十六日以三
    重郵局第四十支局第二六二二號存證信函終止系爭租約，依系爭租約第九條之規
    定，被告山泰公司已視為違約，應支付未繳租金總和百分之四十之違約金即二十
    九萬九千八百八十元，又原告曾於九十二年九月二十六日以三重郵局第四十支局
    第四一四八號存證信函催告被告山泰公司返還系爭車輛，被告山泰公司迄今仍未
    返還車輛，爰依民法第二百十四條之規定，請求被告以金錢賠償系爭車輛之殘值
    即六十三八千七百十二元，經扣除被告山泰公司先前提出之保證金二十萬元，被
    告山泰公司共積欠原告七十八萬八千五百七十二元，又被告乙○為被告山泰公司
    之連帶保證人，應法應負連帶清償責任，爰依系爭租約及連帶保證法律關係，請
    求被告應連帶給付原告七十八萬八千五百七十二元及自九十二年十一月十一日日
    起至清償日止，按週年利率百分之五計算之利息，並提出系爭租約、財產帳卡、
    九十二年七月十六日三重郵局第四十支局第二六二二號存證信函、九十二年九月
    二十六日三重郵局第四十支局第四一四八號存證信函、租賃暫收款明細、單據查
    詢明細表、統一發票等影本為證。
二、被告則抗辯稱：被告山泰公司雖曾與原告簽訂系爭租約承租系爭車輛，被告乙○
    同意擔任連帶保證人，惟系爭車輛係交由他人使用，與被告無涉，又被告曾於九
    十二年三月間與原告協議由被告簽發面額八十萬元之支票作為租金擔保，被告於
    九十二年六月間已匯二期租金予原告，詎原告竟仍提示擔保租金支票，讓該支票
    跳票，致使被告山泰公司商譽受損，被告自無再給付租金義務，為此請求駁回原
    告之訴，並提出存證信函為證。
三、按訴狀送達後，原告不得將原訴變更或追加他訴，但擴張或減縮應受判決事項之
    聲明者，不在此限，民事訴訟法第二百五十五條第一項第三款定有明文，查原告
    起訴時係請求被告應連帶給付原告七十八萬八千五百七十二元及自九十二年十月
    十七日起至清償日止，按週年利率百分之五計算之利息，後就利息部分於九十二
    年十二月四日以民事準備書狀(一)縮減聲明為「自九十二年十一月十一日日起至清
    償日止，按週年利率百分之五計算之利息」，有該準備書狀在卷足憑，依前揭說
    明，自應准許，合先敘明。
四、原告主張被告山泰公司於九十一年七月四日與原告簽訂系爭租約，約定被告山泰
    公司於九十一年十月十日起至九十四年十月九日起以每月租金二萬四千九百九十
    元向原告承租系爭汽車，被告乙○則擔任被告山泰公司之連帶保證人，詎被告山
    泰公司自九十二年六月份起即未繳付租金，積欠租金二期即四十九萬九千八百元
    ，原告於九十二年七月十六日以三重郵局第四十支局第二六二二號存證信函終止
    系爭租約，並於九十二年九月二十六日以三重郵局第四十支局第四一四八號存證
    信函催告被告返還系爭車輛，惟被告山泰公司迄今仍未返還車輛等情，業據原告
    提出與其所述相符之系爭租約、財產帳卡、九十二年七月十六日三重郵局第四十
    支局第二六二二號存證信函、九十二年九月二十六日三重郵局第四十支局第四一
    四八號存證信函、租賃暫收款明細、單據查詢明細表及統一發票等影本為證，並
    為被告所不爭執，應堪採信。被告雖辯稱：系爭車輛係交由他人使用，與被告無
    涉，又被告曾於九十二年三月間與原告協議由被告簽發面額八十萬元之支票作為
    租金擔保，另於九十二年六月間已匯二期租金予原告，原告竟仍提示該支票，讓
    該支票跳票，使被告山泰公司商譽受損，被告山泰公司自無再給付租金義務云云
    ，惟查被告山泰公司既為系爭租約之承租人，依約即有給付租金之義務，要與系
    爭車輛實際係由何人使用無涉，況依原告所提單據查詢明細表影本可知，被告於
    九十二年六月間所償付二筆租金係先前所積欠九十二年四月、五月份租金，至九
    十二年六月份以後租金被告山泰公司仍未清償，原告自得提示該保證票，是被告
    所為抗辯，顯無理由。茲僅就原告請求之各項金額是否有理，分述如下：
    (一)到期未繳租金：被告山泰公司積欠九十二年六、七月租金共計四萬九千九百八
      十元，有前述單據查詢明細表影本在卷足憑，原告請求租金四萬九千九百八十
      元，應予准許。
    (二)違約金：原告主張依系爭租約第九條之規定，被告山泰公司已視為違約，應支
      付未繳租金總和百分之四十之違約金即二十九萬九千八百八十元，按系爭租約
      第九條第一項約定「承租人如違反本契約任一約定、不履行或迨於履行本契約
      之任一義務，或其債信低落時，以違約論。違約時，承租人除應無條件付清已
      到期未付租金及其它應付費用外並比照本條第三項之規定付違約金」，同條第
      三項約定「第一年內終止契約之違約金為未繳租金總和之百分之四十」，有系
      爭租約在卷足憑，被告山泰公司既契約之第一年內即積欠九十二年六、七月租
      金未清償，依前述約定即已視為違約，應給付未繳租金總和之百分之四十。查
      本件原告業已支付九十一年十月至九十二年五月份之租金為兩造所不爭執，從
      而被告「未繳付租金總和」應為六十九萬九千七百二十元（24990X(36-8)=699
      720），是原告得請求之違約金為二十七萬九千八百八十八元（699720X0.4=27
      9888），逾此部分為無理由，應予駁回。
    (三)車輛殘值：原告主張其於終止系爭租約後，已於九十二年九月二十六日以三重
      郵局第四十支局第四一四八號存證信函催告被告山泰公司返還系爭車輛，被告
      山泰公司迄今仍未返還車輛，原告自依民法第二百十四條之規定，請求被告以
      金錢賠償系爭車輛之殘值即六十三八千七百十二元。惟按負損害賠償責任而應
      回復原狀者，如經債權人定相當期限催告後，逾期不為回復時，債權人固得依
      民法第二百十四條規定請求以金錢賠償損害，惟因契約解除而負回復原狀義務
      之一方當事人，如其應返還之物有毀損、滅失、或因其他事由，致不能返還者
      ，他方當事人僅得依民法第二百五十九條第六款規定，請求償還其價額，要無
      依民法第二百十四條規定請求以金錢賠償損害之餘地（最高法院八十八年度台
      上字第二七九八號判決參照），依前述說明，是本件原告於終止系爭租約僅得
      依民法第二百五十九條各款之規定請求回復原狀，不得援引民法第二百十四之
      規定請求以金錢賠償其損害，況系爭車輛目前仍在被告山泰公司處，並無任何
      毀損、滅失或不能返還事由，此為兩造所不爭執，從而原告自不得不主張返還
      系爭車輛，直接請求償還系爭車輛殘值，是原告所為主張，顯於法有違，不應
      准許。
    (四)綜上，原告得請求金額為三十二萬九千八百六十八元，經扣除被告先前所交付
      保證金二十萬元，原告僅得請求十二萬九千八百六十八元。
五、綜上所述，原告依系爭租約請求被告連帶給付十二萬九千八百六十八元，及自九
    十二年十一月十一日止日起至清償日止，按週年利率百分之五計算之利息，為有
    理由，應予准許，逾此部分之請求，為無理由，應予駁回。關於原告勝訴部分，
    依民事訴訟法第三百八十九條第一項第五款之規定，應由本院依職權宣告假執行
    。
六、本件判決之基礎已臻明確，兩造其餘攻擊防禦方法及舉證，核與判決無影響，無
    庸一一論列，併此敘明。
七、據上論結，本件原告之訴為一部有理由，一部無理由，依民事訴訟法第七十九條
    、第三百八十九條第一項第五款，判決如主文。
中　　　華　　　民　　　國　　九十三　　年　　　一　　　月　　 三十 　　日
                    民事第二庭  審判長法  官    丁蓓蓓
                                      法  官    黃雯惠
                                      法  官    李家慧
正本係照原本作成
如對本判決上訴，須於判決送達後廿日內向本院提出上訴狀
中　　　華　　　民　　　國　　九十三　　年　　　一　　　月　　 三十 　　日
                                      書記官    劉芳菊
